【裁判字號】    94,上訴,226
【裁判日期】    950104
【裁判案由】    竊盜
【裁判全文】
臺灣高等法院花蓮分院刑事判決         94年度上訴字第226號
上  訴  人
即  被  告  丑○○
上  訴  人
即  被  告  Ｂ○○
                    現於臺灣花蓮戒治所
上列上訴人因竊盜案件，不服臺灣花蓮地方法院94年度訴字第28
號中華民國94年8月26日第一審判決（起訴案號：臺灣花蓮地方
法院檢察署93年度偵字第2684、2691、2759號、94年度偵字第
298號，及移送併案審理案號：94年度偵字第578、579、580、
581、582、583、651、65 2、864、865、867號），提起上訴，
本院判決如下：
    主  文
上訴駁回。
    事  實
一、丑○○、王仲豪、Ｂ○○意圖為自己不法所有，並基於以竊
    盜為常業之犯意，或各獨自一人，或夥同林耕國、謝東龍、
    劉冠傑、林俊良、雷國威、丑○○、王仲豪、Ｂ○○等人共
    同基於犯意之聯絡（詳細的共犯情形如附表一至四所示），
    於如附表一至四所示之時間、地點，以如附表一至四所示之
    犯罪方法，連續竊得如附表一至四所示之財物，並各恃以為
    生，以之為常業，嗣渠等陸續將所竊得之財物變賣，所得款
    項朋分花用殆盡。
二、Ｂ○○於93年12月06日凌晨某時許，竊得如附表一編號一之
    六所示之子○○所有之華南銀行信用卡（卡號0000-0000-00
    00 -0000）、美國運通信用卡（0000-0000000-00000 )各一
    枚後，意圖為自己不法之所有，而基於行使偽造文書及詐欺
    之犯意，旋於同日凌晨五時許，至花蓮市○○○路幸福人生
    指壓店，佯以「子○○」名義，連續在店內刷卡消費，華南
    銀行之信用卡刷卡消費二萬元、美國運通信用卡刷卡消費各
    二萬三千元、一萬元（起訴書原記載刷卡消費二萬元，但經
    公訴人當庭更正），並且在該店所交付之一式二聯簽帳單客
    戶存查聯上偽簽「子○○」之署押，共計三枚，因該等簽帳
    第二聯為複寫紙而同時在該等簽帳單第二聯上複寫上「子○
    ○」之署押各三枚後，將偽造完成的簽帳單交付於店內人員
    ，以供核對而行使之，致使該指壓店人員誤認係子○○本人
    之消費而陷於錯誤，交付所購買的財物，足以生損害於子○
    ○、幸福人生指壓店、聯合信用卡處理中心及華南銀行、美
    國運通銀行確認持卡人身份之正確性。
三、嗣經警於93年12月11日16時30分許，在花蓮縣新城鄉嘉新老
    人館前為警查獲，並在Ｂ○○所有之車號Ｕ六－六四四九號
    自用小客車內，扣得如附表五所示丑○○及Ｂ○○所有之作
    案工具一批。
四、案經花蓮縣警察局移送、同警察局花蓮分局報請臺灣花蓮地
    方法院檢察署檢察官偵查起訴及移送併案審理。
    理  由
一、認定犯罪事實所憑之證據及理由
    前揭事實，除以竊盜罪為常業外，迭據被告丑○○、王仲豪
    、Ｂ○○於偵審中坦承不諱，核與被告彼此之間及證人林俊
    良、劉冠傑、雷國威、戌○○、辛○○、巳○○、天○○、
    Ｄ○○、寅○○、丙○○、申○○、黃○○、壬○○、午○
    ○、辰○、未○○、丁○○、戊○○、玄○○、庚○○、子
    ○○、地○○、宙○○、己○○、乙○○、徐嬿俞、亥○○
    、陳桂香、酉○○、癸○○、林秋豐、Ｃ○○、卯○○、宇
    ○○、甲○○、林珮華、Ｅ○○、蔡碧敏、Ａ○○、吳秋原
    等人，分別於警詢中或偵查時或本院中證述情節大致相符，
    並有花蓮縣警察局花蓮分局受理刑事案件報案三聯單（ＳＭ
    00000000號）一紙、花蓮縣警察局新城分局受理刑
    事案件報案三聯單（ＳＯ三九八五）一紙、花蓮縣警察局吉
    安分局受理刑事案件報案三聯單（ＳＮ00000000、
    ＳＮ00000000、ＳＮ00000000、ＳＮ00
    000000）各一紙、贓證物認領保管收據十六紙、花蓮
    縣警察局車輛協尋車牌遺失尋獲電腦輸入單七紙、照片一百
    零一幀、內政部警政署刑事警察局鑑驗書（94年01月11日刑
    紋字第○九三○二六一五四七號）及簽帳單三紙、當票一紙
    、現場圖四紙、車籍作業系統─查詢認可資料一紙、華南商
    業銀行聲明書一紙、華南銀行信用部消費明細表一紙、美國
    運通信用卡消費明細一覽表一紙，以及扣案之如附表五所示
    之作案用工具在卷可佐，被告三人之自白與事實相符，應堪
    採信。
二、對於被告辯解本院之判斷
（一）被告辯解要旨
    １被告丑○○辯稱：伊有在工作，伊不是常業竊盜等語。
    ２被告Ｂ○○辯稱：伊是在賣豬肉，不是常業竊盜等語。
（二）不採的理由
    １按所謂以竊盜為常業，係指恃竊盜為生者而言，最高法院
      19年上字第1474號判例可資參照。經查，被告丑○○於本
      案犯罪期間雖在家中幫忙務農及作餐飲工作，但被告丑○
      ○亦自承因為沒有錢，所以才會大部分選擇偷被害人的現
      金（見原審卷（一）75頁），而被告Ｂ○○雖有從事賣豬
      肉之工作，然稽之渠等所竊取之物品有相當部分用以變換
      現金，以供日常生活所需，業據被告二人於原審審理中供
      述綦詳，又徵之被告二人與王仲豪共三人，於短短的數個
      月內即犯下本件多起之竊盜案件，被告二人均有恃竊盜維
      生堪予認定。
    ２綜上所述，被告二人所辯均無足採，本件事證明確，被告
      二人之犯行，堪以認定，應依法論科。
三、論罪科刑之理由
（一）核被告二人所為，均係犯刑法第322條之常業竊盜罪，公
      訴人認被告二人所為，係各犯刑法第321條之加重竊盜罪
      ，尚有未洽，惟渠等所犯基本事實同一，起訴法條應予變
      更。
（二）被告Ｂ○○就事實欄二所示之犯行，另犯刑法第 339條第
      １項之詐欺取財罪、同法第216條、第210條之行使偽造私
      文書罪。另被告二人與王仲豪三人之上開犯行中，或彼此
      之間，或有與林俊良、林耕國、謝東龍、劉冠傑、雷國威
      等人共同竊盜，彼此間並有犯意聯絡以及行為分擔，就所
      觸犯之罪行部分為共同正犯，亦均詳如附表，惟被告丑○
      ○、王仲豪就上開所犯之常業竊盜罪，論以共同常業竊盜
      罪，而被告Ｂ○○與其他共犯間，則應屬竊盜罪之共犯關
      係，併予明敘。另查，併案如附表一編號四所示、附表四
      編號一至三所示之被告丑○○之犯罪事實，雖未據檢察官
      起訴，但仍屬於被告丑○○所犯常業竊盜罪之部分犯行，
      仍在起訴效力所及之範圍內，而附表二編號一至七與起訴
      事實，為同一事實關係、本院均自應一併審理，附此敘明
      。又被告Ｂ○○所涉上開偽造署押為偽造私文書之階段行
      為，又偽造私文書之低度行為為行使偽造私文書之高度行
      為吸收，均不另論罪。又被告Ｂ○○其先後多次利用自動
      付款設備詐欺或犯詐欺取財、行使偽造私文書犯行，時間
      緊接，犯意概括，所犯構成要件相同，應各論以連續犯，
      依刑法第56條規定，以一罪論，並各加重其刑。被告Ｂ○
      ○所犯上開常業竊盜與詐欺取財、行使偽造私文書罪間，
      均有方法結果之牽連關係，依刑法第55條之規定，應各從
      一重之常業竊盜罪論處。
（三）原審依上開事證，適用前述法律，並爰審被告二人均年輕
      力壯，卻不思循正當合法途徑賺取財富，竟冀圖不勞而獲
      ，不惟侵害人民財產權益，更嚴重破壞社會大眾安寧，並
      審酌渠等犯罪之手段、竊取之財物價值多寡，以及犯罪後
      坦承犯行，態度良好等一切情狀，量處被告丑○○有期徒
      刑參年貳月，被告Ｂ○○有期徒刑壹年陸月。又以被告二
      人以竊盜為常業，為使渠等養成勞動習慣並具有就業能力
      ，爰均併依竊盜犯贓物犯保安處分條例 第3條第1項第2款
      之規定，宣告各應於刑之執行前令入勞動場所強制工作三
      年。另以扣案之如附表五所示之工具，係為被告丑○○、
      Ｂ○○所有，並供渠等犯罪所用之物，業據被告二人於偵
      查中所陳明在卷，應依刑法第38條第1項第2款之規定宣告
      沒收。被告Ｂ○○於前開上一式二聯之簽帳單所偽簽之「
      子○○」共計署押六枚（含複寫部分），係屬偽造之署押
      ，不問屬於被告與否，應依刑法第 219條之規定，宣告沒
      收。另未扣案之鉗子或起子（如附表一編號一、六、七、
      十、附表二編號五）、噴燈（如附表一編號七、十）、鑰
      匙（如附表一編號十二、如附表三編號一、附表四編號一
       ）、固定剪（如附表一編號九），破壞剪（如附表二編
      號一、四、附表三編號六）、扳手（如附表三編號二、四
      ）、小刀（如附表四編號三），係被告等人犯上開竊盜案
      件時，所用之工具，然均已於事後丟棄，此亦據被告二人
      於原審中陳明在卷，且查無積極證據足證明上開工具現在
      仍存在，且被告Ｂ○○作案用之上開噴燈係為友人之物，
      被告丑○○犯如附表四編號一所用之鑰匙一支，係為其父
      所有，業據被告Ｂ○○、丑○○於警偵訊中所供陳可佐，
      故爰均不為沒收之諭知。經核認事用法均無不合，量刑亦
      屬妥當，被告二人上訴，均否認以竊盜為常業犯罪，指摘
      原判決量刑過重，均為為無理由，應予駁回。
四、適用法律
    程序法方面，刑事訴訟法第368條。
本案經檢察官林慧到庭執行職務。
中     華    民     國    95    年    1    月    4    日
                        審判長法  官  吳鴻章
                              法  官  林慶煙
                              法  官  蔡勝雄
以上正本證明與原本無異。
如不服本判決，應於判決送達後十日內向本院提出上訴狀。其未
述理由者，並應於提出上訴狀後十日內向本院補提理由狀 (須
附繕本)。
                              書記官  陳有信
中     華    民     國    95    年    1    月    4    日
附錄論罪科刑法條：
中華民國刑法第322條
(常業竊盜)
以犯竊盜罪為常業者，處1年以上7年以下有期徒刑。
中華民國刑法第339條
(普通詐欺罪)
意圖為自己或第三人不法之所有，以詐術使人將本人或第三人之物
交付者，處5年以下有期徒刑、拘役或科或併科1千元以下罰金。
以前項方法得財產上不法之利益或使第三人得之者，亦同。
前二項之未遂犯罰之。
中華民國刑法第216條
(行使偽造變造或登載不實之文書罪)
行使第210條至第215條之文書者，依偽造、變造文書或登載不實
事項或使登載不實事項之規定處斷。
中華民國刑法第210條
(偽造變造私文書罪)
偽造、變造私文書，足以生損害於公眾或他人者，處5年以下有
期徒刑。


司法院資訊處製作；財團法人民間司法改革基金會備份。
